【裁判字號】    95,訴,2418
【裁判日期】    951017
【裁判案由】    加重強盜
【裁判全文】
臺灣臺中地方法院刑事判決              95年度訴字第2418號
公  訴  人  臺灣臺中地方法院檢察署檢察官
被      告  丁○○
選任辯護人  己○○  律師
上列被告因加重強盜案件，經檢察官提起公訴（九十五年度偵字
第一五０九六號），本院判決如下：
    主    文
丁○○竊盜，因脫免逮捕，攜帶兇器當場施以強暴，累犯，處有
期徒刑柒年貳月。
    犯罪事實
一、丁○○前於民國八十九年間，曾因竊盜及贓物案件，經臺灣
    高等法院臺中分院以八十八年度上易字第二九九八號判處有
    期徒刑二年、四月，並定應執行刑為有期徒刑二年三月確定
    ，其入監執行後，於九十年四月十三日因假釋付保護管束出
    監，後在九十年八月八日因假釋期滿未經撤銷視為執行完畢
    ；詎仍不知悔改，竟意圖為自己不法之所有，於九十五年七
    月三日凌晨零時三十分許，至臺中縣豐原市○○○街六九巷
    九號甲○○父親所經營之「久宏企業社」廠房前，見廠房之
    鐵門未上鎖，且四下無人，乃認有機可乘，即將該鐵門開啟
    後，進入廠房內，徒手竊取甲○○置於辦公室抽屜內之零錢
    合計新台幣（下同）一百十四元及鐵質打火機一個得手。因
    丁○○開啟鐵門進入工廠時，適為路人所察覺，乃轉知甲○○，甲○○即偕同其弟乙○○、友人丙○○趕至現場，欲圍
    捕丁○○，丁○○見事機敗露，欲行逃離現場，倉促間於工
    廠出入之鐵門旁拾得剪刀一支，並繼續奔逃至臺中縣豐原市
    ○○○街六九巷巷口處，旋即遭自後追躡之乙○○所追及，
    雙方即有肢體之拉扯，詎丁○○為脫免逮捕，竟基於準強盜
    及普通傷害之犯意，當場以前開其所拾得之剪刀戳刺乙○○
    ，而對乙○○施以強暴行為，造成乙○○受有前胸壁、後背
    及右肩撕裂傷等傷害。丁○○嗣旋經丙○○及附近民眾在案
    發現場附近之臺中縣豐原市○○路○段一０六七巷五號旁之
    果園發現其行蹤，乃將其制伏，且經報警到場處理，進而查
    悉上情。
二、案經宋正諺訴由臺中縣警察局豐原分局報請臺灣臺中地方法
    院檢察署檢察官偵查起訴。
    理    由
一、訊據被告丁○○固坦陳其確有於上揭時地，進入證人甲○○
    之父所經營之「久宏企業社」廠房內搜尋財物欲行竊盜及以
    剪刀刺傷證人乙○○之情事，惟矢口否認有何竊取財物得手
    與為脫免逮捕而施以強暴之準強盜等犯行，辯稱：伊當日確
    係為竊盜而進入該工廠內，惟尚未竊得物品，即遭甲○○、
    乙○○兄弟等人所察覺，伊隨即欲離開現場，卻在廠房入口
    處被甲○○等人攔下，並遭到毆打，腿部甚且被打斷，整個
    人蹲倒在地，才順手撿到剪刀一支，之後伊離開工廠，奔逃
    至廠房所在地之巷口，過程中還是不斷被追打，並有一人持
    鋁棒朝伊頭部猛擊，倉促間，伊基於防衛本能，才持伊先前
    所拾得之剪刀胡亂揮刺，以致傷到乙○○，伊並非為脫免逮
    捕才持刀戳刺乙○○，自不該當於刑法所謂準強盜犯行云云
    。惟查：
（一）被告丁○○雖否認其進入前揭工廠廠房內，有竊取財物得
      逞，並辯稱於未遂階段，即為證人甲○○、乙○○所察覺
      。但證人甲○○已於本院審理時到庭結證稱：案發後，伊
      有在被告於工廠內之藏身處發現牛皮紙袋一個，裡面裝有
      零錢一百十四元及鐵質打火機一個，這些東西伊原本都放
      在廠房內辦公室之抽屜裡，用茶葉罐裝著，應該是被告將
      之裝進牛皮紙袋內欲行竊走，只是被發覺了，才丟在工廠
      內之藏身處等語明確（見本院卷第七二頁至第七三頁），
      以證人甲○○與被告素昧平生，且並無怨隙，其復為高中
      畢業，以勞動工作為職業（見警卷第一一頁訊問筆錄教育
      程度及職業欄），恐亦無相關專業知識以明確分辨刑法既
      、未遂之區別與法律效果之輕重，衡情其殊無誇大案情，
      無端設詞誣指被告已然竊取財物得逞，故陷被告應以竊盜
      既遂罪論處之必要，是證人甲○○此部分證述，顯非虛詞
      ，堪可採信。況以現場照片所示（見警卷第一五頁），前
      開工廠廠房辦公室內業已呈現凌亂之狀態，顯有遭被告翻
      動之痕跡，亦與被告所供稱其尚在搜尋財物階段，尚未著
      手為竊盜行為即為證人乙○○等人所發覺云云（見本院卷
      第七七頁）有所捍格，是被告此部分所辯，尚無足採信。
      此外，復有臺中縣警察局豐原分局翁子派出所贓物認領保
      管單一紙與贓物照片一張在卷可參（見警卷第一八頁、第
      一六頁），足見被告於本件已然竊得零錢一百十四元及鐵
      質打火機一個等財物，且已將前開物品攜離原先所放置之
      處所，而置於自己實力支配之下，其雖尚未離開現場即遭
      人查覺，仍應認已達竊盜既遂階段至明。
（二）另證人乙○○業於本院審理時證述：案發當時是甲○○打
      電話予伊告知工廠有人入內行竊，伊才跟甲○○、友人丙○○約好一起去工廠查看。到達現場後，伊尾隨甲○○進
      入工廠內，發現辦公室抽屜有被破壞、且遭人翻動之情形
      ，甲○○就在廠房內巡視要找竊賊，伊則將工廠之大型鐵
      捲門打開，此時就看到被告從廠房內衝出欲行離開現場，
      伊隨即在後追趕。跑到離工廠三、四十公尺左右之巷子口
      ，伊才追到被告，並拉住被告的手，被告竟立刻轉身反抗
      ，且持手上之東西朝伊揮舞，伊感到被刺受傷後，旋放開
      被告等語綦詳（見本院卷第六六頁至第七二頁），核與卷
      附傷口照片及其於本院所提出之行政院衛生署豐原醫院（
      診所）診斷證明書上所載前胸壁、後背、右肩撕裂傷之傷
      勢狀況大致相符（見警卷第一七頁，本院卷第八五頁），
      依證人乙○○此部分證述，被告顯係為脫免逮捕，始持其
      所撿取之剪刀揮刺證人乙○○，而施以強暴行為，致證人
      乙○○受傷之情甚明。被告雖另以上開其係自案發現場之
      工廠內，即接連遭到追打，直至工廠所在之巷口處，伊基
      於防衛本能，始持剪刀戳刺證人乙○○等情詞置辯，並提
      出行政院衛生署豐原醫院（診所）診斷證明書顯示其確受
      有頭皮撕裂傷、右手撕裂傷、疑似輕微腦震盪、四肢多處
      挫傷合併皮下瘀血、右下肢腓骨閉鎖性骨折等傷害，以佐
      證其於案發當時有遭到毆打之情事，然倘被告所供陳其於
      前揭工廠內為證人甲○○、乙○○等人發現其行蹤，隨即
      欲離開現場，卻在廠房入口處被證人甲○○等人攔下，並
      遭到毆打，腿部甚且被打斷，整個人蹲倒在地等語為真，
      以被告腿部所受者係右下肢腓骨閉鎖性骨折之傷害，衡情
      其當不致猶有餘力掙脫，並持續奔逃至距離案發現場三、
      四十公尺之巷口始又遭證人乙○○追及毆打，甚而脫逃至
      案發現場附近之臺中縣豐原市○○路○段一０六七巷五號
      旁之果園始為民眾緝獲，是被告應係於前述遭民眾逮捕之
      地點始行遭到義憤之不明人士毆打成傷，其所辯基於防衛
      本能，始持剪刀揮刺證人乙○○云云，無非脫卸之語，亦
      不足採信，被告縱其後為民眾逮捕時，有遭到毆打致受有
      上揭傷害，仍不足據為被告尚不構成準強盜罪之有利認定
      。至本院雖為明瞭證人即於現場幫忙追捕被告之丙○○是
      否有同因被告為脫免逮捕而施以強暴犯行致受有傷害，乃
      依職權傳喚證人丙○○而未到庭，但證人乙○○業於本院
      審理時到庭證稱被告如何因竊盜遭察覺而逃逸？如何於工
      廠所在地之巷口，持剪刀揮刺追躡之人而企圖脫免逮捕之
      過程甚詳，已見前述，其且於本院陳稱：在伊於巷口追及
      被告之前，並沒有任何人追捕到被告，並與被告有肢體接
      觸之情形等語（見本院卷第七一頁），是依卷內行政院衛
      生署豐原醫院（診所）診斷證明書所載，證人丙○○固受
      有右手拇指指骨骨折之傷害，衡之當屬被告對證人乙○○
      施以強暴行為後，於持續竄逃之途中，復為證人丙○○所
      追及，並欲出手制止被告行止之際，而與被告有或推或拉
      之短暫肢體接觸所致，此應仍屬人體恆常反應之範圍內，
      尚難謂係不法腕力之行使而對於人之身體施以暴力，是此
      部分應不致復該當於刑法準強盜罪之構成，依此，本院認
      已無續行傳拘證人丙○○或強制命其到庭之必要，應併敘
      明之。
（三）綜上所述，被告丁○○前揭所辯，顯係臨訟飾卸之詞，無
      可採信。是本件事證已臻明確，被告犯行洵堪認定。
二、核被告丁○○所為：
（一）按刑法第三百二十九條所謂當場，不以實施竊盜搶奪者尚
      未離去現場為限，即已離去盜所而尚在他人跟蹤追躡中者
      ，仍不失為當場，已據最高法院著有二十八年上字第一九
      八四號判例可佐。另按刑法準強盜罪，係以竊盜或搶奪為
      前提，在脫免逮捕之情形，其竊盜或搶奪既遂者，即以強
      盜既遂論，如竊盜或搶奪為未遂，即以強盜未遂論，亦有
      最高法院九十一年度台上字三七四六號、六十八年度台上
      字第二七七二號判決意旨可資參照。再刑法第三百三十條
      之強盜罪，不僅指自始犯同法第三百二十八條之強盜罪而
      言，即同法第三百二十九條之準強盜罪，亦包括之，故犯
      準強盜罪而有該法第三百二十一條第一項各款情形之一，
      自應依第三百三十條論處。又所謂犯準強盜罪而有同法第
      三百二十一條第一項第三款之情形，不論行為人於竊盜之
      初即持有兇器，或於施強暴脅迫行為時始臨時起意持有兇
      器，其對生命、身體、安全之構成威脅並無二致，且刑法
      第三百三十條第一項之規定，於攜帶兇器之情形，即指於
      強盜過程中攜帶兇器而言；而準強盜罪之罪質所以由竊盜
      轉為強盜，即因為脫免逮捕或防護贓物而施以強暴、脅迫
      ，其強盜罪質已顯現於其強暴、脅迫行為之危害性，故行
      為人於犯準強盜罪之施強暴、脅迫過程中持有兇器，該強
      暴、脅迫所生危害即應予加重，於此情形，依刑法第三百
      三十條第一項論以加重準強盜罪，自與該條項之加重意旨
      相符（最高法院九十五年度台上字第四三三五號判決要旨
      ）。本件被告丁○○竊取零錢一百十四元及鐵質打火機一
      個得手後，旋為證人甲○○、乙○○察覺，其嗣離去現場
      ，而尚在證人乙○○跟蹤追躡中，為脫免逮捕，乃當場對
      證人乙○○施以強暴，並基於普通傷害之犯意，持客觀上
      足以對人之生命、身體、安全構成威脅，具有危險性之剪
      刀戳刺證人乙○○，致證人乙○○因而受有前胸壁、後背
      及右肩撕裂傷等傷害，是核被告所為，係犯刑法第三百二
      十九條之準強盜罪，而有同法第三百二十一條第一項第三
      款之情形，應依同法第三百三十條第一項之加重強盜既遂
      罪論處及同法第二百七十七條第一項之普通傷害罪。
（二）起訴及公訴檢察官於本院論告意旨雖以被告丁○○於本件
      竊盜有毀壞門扇及攜帶兇器之情形，而認被告竊盜部分應
      符合加重之要件而為加重竊盜；然查，證人甲○○已於本
      院審理時陳稱其工廠廠房之鐵門並無遭毀壞之情形等語明
      確（見本院卷第六五頁至第六六頁），且依本院職權命員
      警至現場所拍攝之該鐵門照片所顯示（見本院卷第四九頁
      ），該鐵門除於鎖頭附近有焊燒四個小洞之痕跡外，別無
      其他遭破壞之痕跡，而本件經查並無具體事證足認被告有
      攜帶焊接工具至現場行竊，且證人甲○○復於本院陳稱：
      先前伊為更換鐵門之門鎖，有焊接新鎖上去等語（見本院
      卷第六六頁），自難認該鐵門上之四個小洞係被告於案發
      時所焊燒，而有毀壞工廠鐵門以進入廠房內行竊之情事。
      另被告自始即堅詞否認有攜帶剪刀行竊之情事，辯稱：伊
      嗣後刺傷乙○○所用之剪刀係伊在案發現場撿到的等語，
      本件以被告係恣意翻動現場物品，隨機搜尋財物竊取之行
      竊方式，亦無法認定其有何特別需攜帶剪刀至現場行竊之
      必要，應認被告此部分供述，要屬真實，可以採信。至證
      人甲○○、乙○○雖於本院同稱該把剪刀並非伊等工廠廠
      房內之物品云云，惟以該工廠廠房有兼具倉庫囤積貨品之
      功用，其內之物品繁多，衡情證人甲○○、乙○○恐亦難
      清楚記憶工廠內所放置之每樣物品甚詳，自難憑此即為被
      告不利之論斷，遽認該支剪刀係由被告所攜至現場。而該
      剪刀是否為被告所攜至現場，事涉加重竊盜罪之加重條件
      ，於審判上自需為嚴格之證明，依刑事訴訟法上「罪疑惟
      輕」原則，應認被告竊盜部分所為與刑法加重竊盜罪攜帶
      兇器之構成要件尚屬未符。準此，被告所為竊盜部分犯行
      ，應僅屬普通竊盜，檢察官前揭所指，尚有誤會。
（三）另起訴書雖認被告丁○○本件竊盜犯行應僅以未遂階段論
      之，惟衡諸客觀事實，被告既已將前開零錢一百十四元及
      鐵質打火機一個攜離原所放置之辦公室抽屜內，顯已置於
      自己實力支配之下，業見前述，其雖尚未離開現場即遭證
      人甲○○等人察覺，仍不影響其竊盜已達於既遂之狀態，
      起訴書此部分見解，容有違誤，惟已經公訴檢察官於本院
      論告時當庭更正補充之（見本院卷第八０頁），亦併此指
      明。
（四）再被告丁○○係以一強暴行為，同時觸犯刑法第三百二十
      九條之準加重強盜既遂罪及同法第二百七十七條第一項之
      普通傷害罪，為想像競合犯，應依刑法第五十五條前段規
      定，從一重以刑法第三百二十九條之準加重強盜既遂罪論
      處，並依同法第三百三十條第一項規定之刑度，科以刑罰
      。檢察官雖認被告所犯傷害罪行部分係屬準強盜罪之部分
      行為，不另論罪；但按犯強盜罪，於實施強暴行為之過程
      中，如別無傷害之故意，僅因拉扯致被害人受有傷害，乃
      施強暴之當然結果，固不另論傷害罪；然因強盜罪非以傷
      害人之身體為當然之手段，若具有傷害犯意且發生傷害之
      結果，自應另負傷害罪責，業據最高法院著有九十一年度
      台上字第一四四一號判決意旨可資參照。本件被告以剪刀
      戳刺證人乙○○既係基於被告主觀決意所為之舉動，而以
      剪刀戳刺他人會致人受傷，亦係被告主觀上不可能推稱不
      知之事項，被告上開舉動，有傷害告訴人之犯意，其情甚
      明，既另致證人乙○○受有前胸壁、後背及右肩撕裂傷等
      傷害結果，自應另負刑法傷害刑責，檢察官認係準強盜之
      部分行為，亦有未洽，同附此敘明。
（五）另被告丁○○前於八十九年間，曾因竊盜及贓物案件，經
      臺灣高等法院臺中分院以八十八年度上易字第二九九八號
      判處有期徒刑二年、四月，並定應執行刑為有期徒刑二年
      三月確定，其入監執行後，於九十年四月十三日因假釋付
      保護管束出監，後在九十年八月八日因假釋期滿未經撤銷
      視為執行完畢，有臺灣高等法院被告前案紀錄表附卷可稽
      ，被告前受有期徒刑執行完畢，五年以內故意再犯本件有
      期徒刑以上之罪，為累犯，應依刑法第四十七條第一項規
      定加重其刑。
三、爰審酌被告丁○○前有竊盜之犯罪前科紀錄，素行不佳，其
    年輕力壯，不思努力工作賺取正當酬勞，竟以竊盜方式欲牟
    取他人財物，為證人甲○○、乙○○發覺後，為脫免逮捕，
    更對證人乙○○施以強暴，惡性非輕，且證人乙○○所受傷
    害之傷勢程度甚重；惟衡酌被告行竊所得尚非至鉅及其犯罪
    後態度等一切情狀，量處如主文所示之刑。至被告為前揭犯
    行所用之剪刀一支，其已陳稱係在案發現場撿拾而否認係屬
    其所有（見本院卷第七六頁），本院復查無積極事證足認該
    剪刀係屬被告所有而由其攜至現場，業見前述，核與沒收要
    件即有未合，爰不併為沒收之諭知。
據上論斷，應依刑事訴訟法第二百九十九條第一項前段，刑法第
三百二十九條、第三百三十條第一項、第二百七十七條第一項、
第五十五條前段、第四十七條第一項，刑法施行法第一條之一，
判決如主文。
本案經檢察官戊○○到庭執行職務。
中    華    民    國    95    年    10    月    17    日
                  刑事第一庭  審判長法  官  張國忠
                                    法  官  黃松竹
                                    法  官  陳思成
上正本證明與原本無異。
如不服本判決，應於送達後十日內向本院提出上訴狀（須附繕本
），上訴於臺灣高等法院臺中分院。
                                    書記官  王嘉麒
中    華    民    國    95    年    10    月    17    日
附錄論罪科刑法條
刑法第三百二十九條
竊盜或搶奪，因防護贓物、脫免逮捕或湮滅罪證，而當場施以強
暴脅迫者，以強盜論。
刑法第三百三十條第一項
犯強盜罪而有第三百二十一條第一項各款情形之一者，處七年以
上有期徒刑。
刑法第二百七十七條第一項
傷害人之身體或健康者，處三年以下有期徒刑、拘役或一千元以
下罰金。


司法院資訊處製作；財團法人民間司法改革基金會備份。
